【裁判字號】    98,抗,173
【裁判日期】    980722
【裁判案由】    拍賣抵押物
【裁判全文】
臺灣臺中地方法院民事裁定  98年度抗字第173號
抗  告  人  乙○○
相  對  人  台新國際商業銀行股份有限公司
法定代理人  甲○○
上列當事人間拍賣抵押物事件，抗告人對於民國98年5月26日本
院98年度司拍字第481號所為裁定，提起抗告，本院合議庭裁定
如下：
    主    文
抗告駁回。
抗告程序費用新台幣壹仟元由抗告人負擔。
    理    由
一、抗告意旨略以：本件抵押權存續期間既自民國88年6 月25日
    至187 年6 月24日止，最高限額新臺幣（下同）48萬元，則
    有關之現金卡債務係在本件抵押權設定前即已存在之債務，
    亦非在抵押權存續期間所生之債務，形式上觀之即可明瞭。
    再者，本件抵押物設定抵押權給債權人，係因88年債務人丙
    ○○欲以信用卡向相對人借款40萬元，以該抵押物為擔保，
    向債權人借款，而債務人丙○○迄今均依約如期繳納，並無
    不履約之情，實無准予裁定拍賣本件抵押物之理。至於債權
    人所提及之現金卡借款，既在本件抵押物設定抵押權之前，
    即已存在，自非在本件抵押權所擔保之債權範圍內，自無以
    此而逕准予抵押物拍賣之裁定。又債務人丙○○已在98年6
    月17日與債權人達成還款協議。爰聲請廢棄原裁定，並駁回
    相對人在原審之聲請云云。
二、按扺押權人於債權已屆清償期而未清償者，得聲請法院拍賣
    抵押物，就其賣得價金而受清償，民法第873 條第1 項定有
    明文。復按，聲請拍賣抵押物，原屬非訟事件，祇須其抵押
    權已經依法登記，並依登記之清償期業已屆滿而未受清償時
    ，法院即應為許可拍賣之裁定（最高法院58年臺抗字第524
    號判例參照）。蓋法院所為准駁之裁定，無確定實體法上法
    律關係存否之性質，於債權及抵押權之存否無既判力，故只
    須其抵押權已經依法登記，且債權已屆清償期而未受清償，
    法院即應為准許拍賣抵押物之裁定，至對於此項法律關係有
    爭執之人，自得提起訴訟以資救濟，不得僅以抗告程序聲明
    其爭執，並據為廢棄拍賣抵押物裁定之理由。
三、本件相對人主張債務人丙○○以如原裁定附表所示之不動產
    ，為擔保其對相對人所負一切債務之清償責任，設定480,00
    0 元之最高限額抵押權，存續期間自88年6 月25日起至187
    年6 月24日止，且經依法登記，債務人丙○○嗣於95年9 月
    22日將上開不動產信託登記予抗告人。詎債務人丙○○自96
    年2 月10日即未依約繳款，喪失期限利益，債務視同全部到
    期，尚欠本金(1)281,881 元(2)425,699 元及利息、違約金等
    未清償，為此聲請裁定拍賣抵押物等情，業據其提出他項權
    利證明書、抵押權設定契約書、土地暨建物登記謄本、信用
    卡申請書、約定書、同意書、現金卡申請書等影本為證，經
    原審審查其形式要件業已具備，裁定准許拍賣抵押物，即無
    不合。抗告意旨指摘現金卡債務於本件抵押權設定前即已存
    在，非本件抵押權所擔保之債權範圍、債務人丙○○迄今均
    皆如期繳納信用卡債務，並無不履約、相對人與債務人丙○
    ○已另訂還款協議云云，縱或屬實，亦屬實體上之爭執，依
    首開說明，抗告人應就爭執事項，另行起訴，以求解決，茲
    提起本件抗告，請求廢棄原裁定，不能謂有理由。
四、據上論結，本件抗告為無理由，依非訟事件法第46條、第21
    條第2項，民事訴訟法第495條之1第1項、第449條第1項、第
    78條，裁定如主文。
中    華    民    國    98    年    7     月    22    日
                  民事第四庭    審判長  法  官  王  銘
                                        法  官  呂麗玉
                                        法  官  郭佳瑛
正本係照原本作成
本裁定不得再抗告
中    華    民    國    98    年    7     月    22    日
                                書記官  黃鴻鑑


司法院資訊處製作；財團法人民間司法改革基金會備份。
